【裁判字號】    96,交上易,306
【裁判日期】    970304
【裁判案由】    過失致死
【裁判全文】
臺灣高等法院刑事判決               96年度交上易字第306號
上  訴  人  臺灣板橋地方法院檢察署檢察官
被      告  乙○○
選任辯護人  黃青鋒律師
上列上訴人因被告過失致死等案件，不服臺灣板橋地方法院96年
度交易字第178號，中華民國96年7月23日第一審判決（起訴案號
：臺灣板橋地方法院檢察署96年度偵字第4899號），提起上訴，
本院判決如下：
    主  文
原判決撤銷。
乙○○服用酒類，不能安全駕駛動力交通工具而駕駛，處拘役伍
拾日，如易科罰金，以新臺幣壹仟元折算壹日，減為拘役貳拾伍
日，如易科罰金，以新臺幣壹仟元折算壹日；又因過失致人於死
，處有期徒刑壹年，減為有期徒刑陸月，如易科罰金，以新臺幣
壹仟元折算壹日。
    事  實
一、乙○○於民國（下同）96年2月23日晚間，在臺北縣中和市
    ○○路○段523巷之羊肉大王餐廳，與同事梁志傑聚餐飲酒後
    ，明知已飲酒過量酒醉而降低注意力，對突發狀況反應變差
    ，而不能安全駕駛交通工具，仍於同日22時57分許，駕車牌
    號碼4911-EU號自用小客車載劉家如，沿臺北縣中和市○○
    路394巷行駛，返回中和市○○街住處。同日23時許，經中
    和市○○路394巷口時，見正步行離開前開餐廳之梁志傑行
    走於路上，乙○○本應注意車前狀況，隨時採取必要之安全
    措施，且依當時天候晴，夜間有照明，道路為乾燥無缺陷之
    柏油路面，視距良好等情狀，並無不能注意之情事，然因飲
    用酒類不能安全駕駛不慎撞及梁志傑，梁志傑因而自引擎蓋
    翻落撞擊地面，受有頭部創傷、顱骨骨折、顱內出血、腦部
    水腫及右肺挫傷併血胸等傷害，經送亞東紀念醫院急救，因
    傷重於96年2月24日1時50分不治死亡。乙○○肇事後，於有
    偵查權限之機關及公務員發覺其過失致人於死之犯罪前，向
    處理之警員丁○○自承肇事自願接受裁判，經警於96年2月
    24日2時57分許，對乙○○實施呼氣酒精濃度測試，測得呼
    氣所含酒精濃度達每公升0.36毫克，顯已不能安全駕駛動力
    交通工具。
二、案經梁志傑之母戊○○訴由臺北縣政府警察局中和分局報請
    臺灣板橋地方法院檢察署檢察官偵查後提起公訴。
    理  由
一、證據能力部分：按被告以外之人於審判外之言詞或書面陳述
    ，除法律有規定者外，不得作為證據；又被告以外之人於審
    判外之陳述，雖不符合同法第159條之1至第159條之4之規定
    ，但經當事人於審判程序同意作為證據，法院審酌該言詞陳
    述或書面陳述作成時之情況，認為適當者，亦得為證據。當
    事人、代理人或辯護人於法院調查證據時，知有第159條第1
    項不得為證據之情形，而未於言詞辯論終結前聲明異議者，
    視為有前項之同意，刑事訴訟法第159條第1項及第159條之5
    分別定有明文。查本判決下列所引用之各該被告以外之人劉
    家如於審判外之陳述（包含書面陳述），皆屬傳聞證據，惟
    被告雖知上開證據資料為傳聞證據，但於準備程序及審判期
    日中均表示無意見而不予爭執，且迄至言詞辯論終結前亦未
    再聲明異議，審酌上開證據資料製作時之情況，尚無違法不
    當及證明力明顯過低之瑕疵，亦認為以之作為證據應屬適當
    ，故揆諸前開規定，爰逕依刑事訴訟法第159條之5規定，認
    前揭證據資料均例外有證據能力。
二、上揭犯罪事實（除被告所稱梁志傑因酒醉突然跳起趴在汽車
    引擎蓋上部分），業據被告乙○○於警詢、偵查、原審均坦
    承不諱，且查：
(一)、被告坦承之詞，核與證人劉家如於警詢及偵查時、證人即警
    員丁○○於原審證述相符，並有道路交通事故現場圖、道路
    交通事故調查報告表(一)、(二)、現場照片11張、亞東紀念醫院
    96年2月24日診斷證明書1紙及現場監視器錄影畫面光碟附卷
    可資佐證，而梁志傑確因本案車禍於96年2月24日1時50分許
    ，因頭部鈍性傷導致顱內出血不治死亡等事實，業經臺灣板
    橋地方法院檢察署檢察官前往相驗屬實，並有法醫驗斷書、
    勘驗筆錄及相驗屍體證明書等在卷可稽，均足徵被告自白與
    事實相符，堪以採信。
(二)、被告雖稱梁志傑因酒醉突然跳起趴在汽車引擎蓋上等詞，且
    劉家如於警詢、偵查亦為相同陳述，而起訴書之事實欄亦因
    被告之陳述而記載為：「見正步行離開前開聚餐地點之梁志
    傑行走於路邊，即鳴按喇叭示意，並降低車速後靠向梁志傑
    ，於車輛接近梁志傑時，梁志傑突然跳起趴在該車引擎蓋上
    ，乙○○因酒後注意力較差，一時緊張不慎誤踩油門後，旋
    即又猛踩煞車，致梁志傑因而自引擎蓋上翻落地面，頭部碰
    撞地面導致顱內出血」等情，然查，人證陳述證據證明力低
    於機械力製作之錄影（80年台上字第4672號判例參照），檢
    察官於起訴之前並未勘驗本件肇事之路口監視錄影，然於本
    院勘驗監視錄影後，檢察官與告訴代理人分別稱被害人沒有
    跳上被告車子與被害人往車輛前方走，然後就撞上去，並沒
    有被害人跳上引擎蓋的鏡頭等語，此有勘驗筆錄在卷可查，
    而被告於勘驗過程亦未陳稱被害人跳上引擎蓋，至於辯護人
    雖稱被害人跳上車子，但被害人於酒後狀態如何跳上引擎蓋
    ，且依據被害人雙腳正面膝蓋上之一致高度傷痕（相卷第57
    頁），與汽車引擎蓋高度相仿，足見係受正面撞擊，而非跳
    上引擎蓋，是被告與劉家如、辯護人等此部分之陳述與物證
    不符，不得採信，且應更正起訴書此部分之事實。
(三)、按汽車駕駛人有飲用酒類後，其吐氣所含酒精濃度超過每公
    升0.25毫克情形者，不得駕車；汽車行駛時，駕駛人應注意
    車前狀況，並隨時採取必要之安全措施，道路交通安全規則
    第114條第2款、第94條第3項分別定有明文。被告乙○○為
    考領有駕駛執照之駕駛人，就此等規定自知之甚詳，其駕車
    本應注意遵守上開規定，且依卷附前揭道路交通事故調查報
    告表所載，於肇事當時現場天候晴，夜間有照明，道路為乾
    燥無缺陷之柏油路面，視距良好等情狀，並無不能注意之情
    事，被告竟仍執意於酒後駕車上路，且因酒後注意力減低、
    反應能力變差，而疏未注意車前狀況及採取必要之安全措施
    ，肇致本案事故發生，顯然其已不能安全駕駛動力交通工具
    ，其駕駛行為顯有過失。再被害人梁志傑確因本案車禍導致
    死亡之事實，已如前述，是被告之過失行為與被害人死亡結
    果間，自具有相當之因果關係。
(四)、綜上，本案事證明確，被告犯行洵堪認定。
三、論罪科刑部分：
(一)、被告行為後，刑法第185條之3已於97年1月2日修正公布，其
    法定刑由「處一年以下有期徒刑、拘役或三萬元以下罰金」
    修正為「處一年以下有期徒刑、拘役或科或併科十五萬元以
    下罰金」，經比較新、舊法結果，以舊法較有利於被告，依
    刑法第2條第1項前段，應適用修正前刑法第185條之3規定論
    處。
(二)、核被告乙○○所為，係犯修正前刑法第185條之3服用酒類不
    能安全駕駛動力交通工具而駕駛罪，及刑法第276條第1項之
    因過失致人於死罪。又被告酒醉駕車肇事，因而致人死亡，
    就其所犯過失致人於死罪部分，應依道路交通管理處罰條例
    第86條第1項規定加重其刑。另被告於車禍事故發生後，於
    有偵查權限之機關及公務員發覺其過失致人於死之犯罪前，
    即主動向處理之警員承認肇事並自願接受裁判之事實，業據
    證人丁○○證述在卷，是被告就過失致人於死罪責部分，符
    合自首之要件，爰依刑法第62條前段規定減輕其刑，並與前
    揭加重部分，先加後減之。被告所犯上開二罪，犯意各別，
    且犯罪構成要件不同，應予分論併罰。
(三)、原審就被告所犯修正前刑法第185條之3與刑法第276條第1項
    之罪，予以論罪科刑固非無見，惟查，被告行為後，刑法第
    185條之3已於97年1月4日修正公布施行，其罰金刑已有加重
    ，比較新舊法結果，以行為時法為有利於被告，原審未及比
    較適用，尚有不當。又起訴書依據被告辯稱梁志傑因酒醉突
    然跳起趴在汽車引擎蓋上等詞之記載，與監視錄影光碟以及
    被害人之傷勢不符，原審誤認被告所陳為真實且誤載於事實
    欄，亦有未洽，檢察官依據被害人家屬請求上訴，雖僅略以
    量刑過輕，惟被害人家屬聲請上訴狀已經記載被害人並非跳
    起趴在引擎蓋等詞，而原審判決疏未審酌考量，其量刑審酌
    即有未洽，是檢察官之上訴即非無理由，則原判決以上二罪
    部分既均有可議，自應將原判決予以撤銷改判。
(四)、爰審酌被告枉顧自己生命身體及公眾往來之安全，竟於飲用
    酒類而處於不能安全駕駛動力交通工具之狀態下，仍駕駛自
    用小客車上路發生事故，兼衡被告前無刑案前科之素行情況
    ，有被告前案紀錄表在卷可參，其於犯後雖坦承犯行，然案
    發之初卻與第三人丙○○互相推卸責任，直到承辦警察調取
    監視錄影（見證人甲○○與處理警察丁○○之證詞）等一切
    情狀，就被告被告乙○○所犯修正前刑法第185條之3服用酒
    類不能安全駕駛動力交通工具而駕駛罪，量處拘役伍拾日，
    並諭知如易科罰金，以新臺幣壹仟元折算壹日。就被告所犯
    刑法第276條第1項之因過失致人於死罪，量處有期徒刑壹年
    。因被告犯前述二罪之時間在96年4月24日以前，應各依中
    華民國96年罪犯減刑條例之規定減其宣告刑期二分之一，分
    別為被告乙○○所犯修正前刑法第185條之3服用酒類不能安
    全駕駛動力交通工具而駕駛罪，減為拘役貳伍拾日，並諭知
    如易科罰金，以新臺幣壹仟元折算壹日。就被告所犯刑法第
    276條第1項之因過失致人於死罪，減為有期徒刑陸月，且中
    華民國96年罪犯減刑條例第9條規定，諭知如易科罰金，以
    新臺幣壹仟元折算壹日。
據上論斷，應依刑事訴訟法第369條第1項前段、第364條、第299
條第1項前段，刑法第2條第1項、第185條之3（修正前）、第276
條第1項、第62條前段、第41條第1項前段，刑法施行法第1條之1
，道路交通管理處罰條例第86條第1項，中華民國96 年罪犯減刑
條例第2條第1項第3款、第7條、第9條，判決如主文。
本案經檢察官鄭富銘到庭執行職務。
中    華    民    國    97     年    3    月    4     日
                  刑事第十二庭  審判長法  官   蔡永昌
                                      法  官   陳榮和
                                      法  官   施俊堯
以上正本證明與原本無異。
不得上訴。
                                      書記官   顧哲瑜
中    華    民    國    97     年    3    月    4     日
附錄：本案論罪科刑法條全文
修正前刑法第185條之3
服用毒品、麻醉藥品、酒類或其他相類之物，不能安全駕駛動力
交通工具而駕駛者，處一年以下有期徒刑、拘役或三萬元以下罰
金。
刑法第276條
因過失致人於死者，處二年以下有期徒刑、拘役或二千元以下罰
金。
從事業務之人，因業務上之過失犯前項之罪者，處五年以下有期
徒刑或拘役，得併科三千元以下罰金。


司法院資訊處製作；財團法人民間司法改革基金會備份。
